臺灣桃園地方法院刑事判決　
110年度訴字第744號
公  訴  人  臺灣桃園地方檢察署檢察官 
被      告  劉智豪



指定辯護人  本院公設辯護人 廖彥傑  
上列被告因違反毒品危害防制條例案件，經檢察官提起公訴（10
9年度偵字第26972、26985號）本院判決如下：
    主  文
乙○○犯販賣第三級毒品罪，處有期徒刑參年捌月。
犯罪所得新臺幣壹仟伍佰元沒收，於全部或一部不能沒收或不宜
執行沒收時，追徵其價額。
    犯罪事實
乙○○明知含有「3,4-亞甲基雙氧苯基二甲胺丁酮（bk-DMBDB）」
成分之彩虹菸（下稱彩虹菸）係毒品危害防制條例所定之第三級
毒品，不得販賣，竟基於販賣第三級毒品以營利之犯意，於民國
108 年11月24日下午1 時49分至下午5 時31分許，以通訊軟體LI
NE與饒○○（92年4 月生，真實姓名及年籍詳卷）聯繫交易彩虹菸
之種類、數量及價格後，再於同日下午5 時31分至同日下午6時4
8分間，在桃園市○○區○○路0 段000 巷00號與饒○○見面，當場以
新臺幣（下同）1500 元之代價，販賣彩虹菸5 支予饒○○而完成
交易。
    理  由
壹、證據能力部分：
　　本判決所引用為判斷基礎之下列證據，關於傳聞供述證據，
    檢察官、被告乙○○、辯護人於審判程序中均同意作為證據使
    用（本院卷二86頁），本院審酌該等證據作成時情況，並無
    違法或不當取證，亦無顯不可信，而認為適當，均有證據能
    力；非供述證據，均依法定程序取得，經合法調查程序，與
    待證事實間復具相當關聯性，無不得為證據情形，依同法第
    158條之4規定反面解釋，亦具證據能力。
貳、實體部分：
一、訊據被告矢口否認有上開犯行，辯稱：饒○○一直拜託我，我
    是幫他買，因為他跟我說從別的地方買太貴，我不是幫林政
    賢賣，我只是幫饒○○去跟林政賢買，我把林政賢的聯絡方式
    給饒○○，讓他們自己去聯繫，我陪同林政賢，林政賢跟饒○○
    收錢再把菸給饒○晏等語。辯護人辯護以：被告只是居中牽
    線，協助饒○○向林政賢購買扣案之毒品彩虹菸，相關利潤也
    非被告抽取，毒品也非被告提供，應為幫助饒○○施用第三級
    毒品罪等語。本院查：
　㈠被告於108 年11月24日下午1 時49分至下午5 時31分許，先
    以LINE與饒○○聯繫交易彩虹菸之種類、數量及價格後，再於
    同日下午5 時31分至同日下午6時48分間，在桃園市○○區○○
    路0 段000 巷00號與饒○○見面，並當場以1500元之代價，販
    賣彩虹菸5 支予饒○○而完成交易等事實，業據證人饒○○於警
    詢、偵訊及本院審理時一致證述明確（他字卷9-13、117-12
    6、147-152頁，本院卷二000-000頁），參以證人饒○○歷次
    證述被告本人確有以1500元販賣彩虹菸予饒○○等內容均屬一
    致，也與雙方之LINE對話內容顯示之聯繫、詢價、洽談及約
    定交易時地等情節相符，有饒○○手機鑑識還原報告、被告與
    饒○○之LINE對話截圖、饒○○所翻拍彩虹菸照片及交易處所照
    片在卷可稽（他字卷21-33、37、131-136頁），又證人饒○○
    也證稱被告為其任職公司老闆，雙方並無恩怨等語（他字卷
    11頁），且其於偵訊及本院審理時更具結擔保證述之可信性
    ，應無甘冒偽證罪之風險誣指被告之可能，故證人饒○○前開
    證述關於被告本人以1500元販賣彩虹菸予饒○○等內容，應屬
    可採。又被告於109年2月19日，在桃園市中壢區新中北路與
    環中東路口為警搜索扣得之彩虹菸1支經鑑驗結果確實含有
    第三級毒品「3,4-亞甲基雙氧苯基二甲胺丁酮（bk-DMBDB）
    」成分，有台灣檢驗科技股份有限公司濫用藥物檢驗報告（
    報告編號UL/2020/00000000）、被採尿人尿液暨毒品真實姓
    名與編號對照表、桃園市政府警察局保安警察大隊搜索扣押
    筆錄、扣押物品目錄表、扣押物品收據、扣案香菸照片在卷
    可稽（偵字26972卷103、111-118頁，本院卷二111頁）。而
    被告於偵訊時自承：當天只有我跟饒○○兩人在現場，他跟我
    買5 支，我就交付5支彩虹菸給他，跟他收了1500元現金，
    毒品的部分我的確有賣給饒○○，販賣第三級毒品的部分我承
    認。我於109年2月被查獲彩虹菸與我於108年11月24日賣給
    饒○○彩虹菸及饒○○以手機拍攝彩虹菸之外型、品牌及來源均
    相同等語（偵字26972卷163-164、166-167頁），足見被告
    於上開時、地，以1500元價格販賣含有第三級毒品「3,4-亞
    甲基雙氧苯基二甲胺丁酮（bk-DMBDB）」成分之彩虹菸5 支
    予饒○○之事實，應堪認定。
　㈡毒品本無一定之公定價格，且可任意增減分裝之份量，每次
    買賣之價格，或隨供需雙方之資力、關係之深淺、需求之數
    量、貨源之充裕與否、販賣者對於資金之需求程度，以及政
    府查緝之態度，進而為各種不同之風險評估，而為機動性之
    調整，是其價格標準，自非一成不變，且販賣者從各種「價
    差」或「量差」或「純度」謀取利潤方式，亦有差異，然其
    所圖利益之非法販賣行為目的，則無二致。而一般民眾普遍
    認知毒品非法交易，向為政府查禁重罰，衡諸常情，倘非有
    利可圖，絕無平白甘冒被查獲重罰風險之理為之，故舉凡有
    償交易，行為人有從中牟利之意圖及事實，應屬符合論理法
    則而不違背社會通常經驗之合理判斷。本案被告與饒○○為15
    00元之有償交易，衡情倘非有利可圖，絕無平白甘冒被查獲
    重罰風險之理為之，且從被告與饒○○交易當日之LINE對話內
    容觀之，被告初以1支彩虹菸售價350元價格報價予饒○○，後
    降價改以1支彩虹菸售價300元價格售予饒○○，有上開LINE對
    話截圖在卷可稽（他字卷21-23頁），衡情被告如非有利可
    圖，怎有降價求售而損及自身利益之理，故被告主觀上有獲
    利之意圖，客觀上也實際獲有利益之事實甚為明確，被告於
    偵訊時辯稱：我賣彩虹菸給饒○○並無賺錢等語，無法採信。
　㈢被告及辯護人之上開辯詞，不予採信之理由：
　⒈被告初於警詢時供稱：我僅是幫饒○○與林政賢居中聯絡，實
    際是饒○○與林政賢當面交易等語；於偵訊時改稱：當天只有
    我跟饒○○兩人在現場，他跟我買5 支，我就交付5支彩虹菸
    給他，跟他收了1500元現金，彼時饒○○不知有林政賢，饒○○
    只知道是我拿菸給饒○○等語；於本院準備程序時改稱：我只
    是幫饒○○牽線，我跟饒○○講可以自己跟林政賢拿，我那時候
    先幫饒○○跟林政賢拿，並且跟饒○○收1500元；於本院審理時
    改稱：我把我的賣家林政賢的聯絡方式給饒○○，讓他們自己
    去聯繫，我陪同林政賢，林政賢跟饒○○收錢再把菸給饒○○等
    語（偵字26972卷18、163-164頁，本院卷二86、204-205頁
    ），可見被告就何人與饒○○當面交易銀貨兩訖、饒○○是否知
    悉林政賢此人等節，歷次供述均與前次供述內容不同，且被
    告願無故甘冒遭查緝之重刑風險為饒○○與林政賢居中聯繫交
    易彩虹菸，也與趨吉避凶之人性有違，則被告與辯護人辯稱
    被告僅居中聯繫而由林政賢與饒○○當面交易毒品彩虹菸等語
    ，已屬可疑。
  ⒉證人饒○○於警詢及偵訊中均明確且一致證稱其係於上開時、
    地向「被告本人」以1500元購買彩虹菸5支，並無向其他賣
    家購買彩虹菸，也不清楚被告之毒品來源等語（他字卷9-13
    、122、149頁）。再從被告與饒○○交易當日之LINE對話內容
    觀之，饒○○係以買家身分與被告談論購買彩虹菸之種類、售
    價、數量、交易時地，且被告也能明確回覆出售彩虹菸之種
    類、售價、數量、交易時地，也可自行調降彩虹菸之單枝售
    價，而被告回覆上開交易各點之意思迅速且自然，且對話全
    程也未見被告有向饒○○表示須先向上游或其他賣家請示後再
    回覆上開交易各點之情，有上開LINE對話截圖在卷可稽（他
    字卷21-25頁），可見被告本人確實是立於賣家地位與饒○○
    接洽購買彩虹菸，此實與其歷次辯稱：我僅居中聯繫交易雙
    方，係由饒○○與林政賢當面交易等語有所不符。況被告於偵
    訊時也自承：交易時饒○○不知有林政賢，饒○○只知道是我拿
    菸給饒○○等語（偵字26972卷164頁），更與其辯稱僅擔任居
    中聯繫角色互相矛盾。被告於警詢時供稱林政賢已於109年3
    月中旬死亡等語（偵26972卷16頁），也未曾提供林政賢之
    真實年籍資料，自無從傳喚到庭由檢辯雙方詰問以明被告辯
    詞之真偽，因此，被告與辯護人辯稱被告僅為居中聯繫而由
    林政賢與饒○○當面交易毒品彩虹菸等語，與卷內事證不符，
    無法採信。
　⒊雖證人饒○○於本院審理時改稱：我忘記是否是被告本人拿菸
    給我，我也忘記錢是給誰等語（本院卷二196頁），然證人
    饒○○至本院審理作證時，距本案交易時間已有2年5月之久，
    且證人饒○○也證述已忘記交易經過，並稱先前警詢關於交易
    之證述屬實等語（本院卷二000-000頁），足見證人饒○○上
    開審理證述內容已因時間久遠、記憶佚失等原因致可信性欠
    佳，自應以其先前距離本案時間較為相近且一致之警詢及偵
    訊證述：被告有於前開時地出售彩虹菸予證人饒○○等語，較
    為可信，故證人饒○○上開審理時證述內容，無法採為對被告
    有利之認定。
　㈣綜上，被告販賣第三級毒品犯行，堪予認定，被告及辯護人
    上開辯詞，均無法採信。本案事證明確，應依法論科。
二、論罪科刑：
  ㈠被告行為後，毒品危害防制條例第4條第3項、第17條第2項規
    定已於109年1月15日修正公布，於109年7月15日施行，修正
    前毒品危害防制條例第4條第3項原規定「製造、運輸、販賣
    第三級毒品者，處無期徒刑或7年以上有期徒刑，得併科新
    台幣7百萬元以下罰金。」，修正後則規定「製造、運輸、
    販賣第三級毒品者，處無期徒刑或7年以上有期徒刑，得併
    科新台幣1千萬元以下罰金。」，罰金刑上限提高。另毒品
    危害防制條例第17條第2項原規定「犯第4條至第8條之罪於
    偵查及審判中均自白者，減輕其刑。」，修正為「犯第4條
    至第8條之罪於偵查及歷次審判中均自白者，減輕其刑。」
    ，修正後偵審自白減刑之要件較修正前嚴格，屬於法律變更
    之情形，且修正後規定亦未較有利於被告。又比較修正前後
    之毒品危害防制條例第9條第1項規定，修正後就成年人對未
    成年人販賣毒品之情形，須加重其刑至2分之1，相較於修正
    前並無此加重之規定而言，自以修正前之規定對被告較為有
    利。綜合修正前後全部罪刑之結果比較後，被告上開行為，
    應適用對被告較為有利之修正前毒品危害防制條例第4條第3
    項規定處斷，並一體適用修正前毒品危害防制條例第17條第
    2項之規定，且無修正後同條例第9條第1項加重其刑規定之
    適用。
　㈡核被告所為，係犯修正前毒品危害防制條例第4條第3項之販
    賣第三級毒品罪。被告販賣前持有第三級毒品之純質淨重，
    未達同條例第11條第5項所定標準，自無是否另成立犯罪或
    為販賣之高度行為所吸收之問題。
　㈢被告前因傷害案件，經本院107年度審原簡字第76號判處有期
    徒刑2月確定，於108年1月9日易科罰金執行完畢，此有臺灣
    高等法院被告前案紀錄表在卷可稽，其於上開刑期執行完畢
    後5年內故意再犯本案之罪，為累犯。然審酌被告前所違犯
    者，係侵害他人身體法益之傷害罪，與本案罪質並非相同，
    難認被告具有特別惡性或對刑罰反應力薄弱之情形，無依刑
    法第47條第1項累犯規定加重其刑之必要，爰不予加重其刑
    。又被告販賣第三級毒品予饒○○之犯行，因屬對項犯罪結構
    ，且饒○○為間接受害而非直接被害人，故無兒童及少年福利
    與權益保障法第112條第1項加重其刑規定之適用
　㈣被告於警詢時供稱林政賢已於109年3月中旬死亡等語，也未
    曾提供林政賢之真實年籍資料，已說明如前，且承辦本案之
    臺灣桃園地方檢察署檢察官及花蓮縣警察局花蓮分局均函稱
    本案並無因被告供述而查獲其毒品來源林政賢，有該署110
    年10月27日函、該分局110年10月17日函暨職務報告在卷可
    佐（本院卷二31、37-39頁），無從依毒品危害防制條例第1
    7條第1項規定減輕或免除其刑。
　㈤被告於本院審理時否認有親自與饒○○交易毒品彩虹菸，就被
    訴販賣第三級毒品罪為無罪答辯，係就販賣第三級毒品之犯
    罪事實主要部分為否認供述，自無於偵查及審判中均自白犯
    罪之情形，無從依修正前毒品危害防制條例第17條第2項規
    定減輕其刑。
　㈥販賣第三級毒品，其原因動機不一，犯罪情節有別，有大盤
    毒梟，亦有小額零星毒販，或僅止於吸毒同儕間互通有無者
    ，惡性及對於社會之危害程度明顯不同，但修正前毒品危害
    防制條例第4條第3項處罰此等犯罪，法定最低本刑同為7年
    以上有期徒刑，刑罰甚重，是倘依個案情節，審酌犯罪之一
    切情狀，認有情輕法重情形，在客觀上足以引起一般同情者
    ，當適用刑法第59條規定酌減其刑，以符合罪刑相當原則。
    本案係因饒○○主動詢問被告有無出售彩虹菸，被告才起意販
    賣，有上開LINE對話截圖在卷可稽（他字卷21-25頁），既
    非被告主動兜售，亦無計畫販賣而招攬不特定人或多數人之
    情形，又被告販賣價值1500元之含有第三級毒品成分之彩虹
    菸5支，數量與獲利有限，且販賣之對象僅饒○○有1人、販賣
    次數僅1次，所犯情節與專門大量販賣毒品之所謂「大盤」
    、「中盤」毒販者有異，與大宗走私或利用幫派組織結構販
    賣而獲得厚利、使毒品大量流通社會之情形相較，所生危害
    顯然較低。再考量其於警詢時自承教育程度為高職肄業等語
    （偵26972卷107頁），足認被告智識程度非高，因一時失慮
    進而販賣第三級毒品，違犯本案重刑之罪，並非自始即惡性
    重大，其所犯為法定本刑7年以上有期徒刑之罪，屬情輕法
    重，在客觀上足以引起一般同情，確可憫恕，爰依刑法第59
    條規定酌量遞減其刑，以求個案量刑之妥適平衡。
　㈦爰審酌被告之素行狀況、犯罪之動機、目的、手段、所販賣
    毒品之數量、對象、不法獲利、行為之惡害程度、犯罪後之
    態度，兼衡其自述之教育程度、工作收入情形、家庭生活狀
    況（偵26972卷107頁）等一切情狀，量處有期徒刑3年8月。
三、沒收：
　　被告之犯罪所得1500元，並未扣案，應依刑法第38條之1第1
    項前段、第3項規定諭知沒收，於全部或一部不能沒收或不
    宜執行沒收時，追徵其價額。
據上論斷，應依刑事訴訟法第299條第1項前段，判決如主文。
本案經檢察官甲○○提起公訴，檢察官劉建良到庭執行職務。
中　　華　　民　　國　　111 　年　　5 　　月　　20　　日
                  刑事第十一庭  審判長法  官  潘政宏
　　　　　　　　　　　　　　　　　　  法  官  翁健剛
　　　　　　　　　　　　　　　　　　  法  官  林育駿
以上正本證明與原本無異。
如不服本判決應於收受判決後20日內向本院提出上訴書狀，並應
敘述具體理由。其未敘述上訴理由者，應於上訴期間屆滿後20日
內向本院補提理由書(均須按他造當事人之人數附繕本)「切勿逕
送上級法院」。 

        　　　　　　　　　　　　　　　書記官　翁珮華
中　　華　　民　　國　　111 　年　　5 　　月　　20　　日
附錄本案論罪科刑法條：
109年7月15日修正施行前毒品危害防制條例第4條　　　　　　
製造、運輸、販賣第一級毒品者，處死刑或無期徒刑；處無期徒
刑者，得併科新臺幣二千萬元以下罰金。
製造、運輸、販賣第二級毒品者，處無期徒刑或七年以上有期徒
刑，得併科新臺幣一千萬元以下罰金。
製造、運輸、販賣第三級毒品者，處七年以上有期徒刑，得併科
新臺幣七百萬元以下罰金。
製造、運輸、販賣第四級毒品者，處五年以上十二年以下有期徒
刑，得併科新臺幣三百萬元以下罰金。
製造、運輸、販賣專供製造或施用毒品之器具者，處一年以上七
年以下有期徒刑，得併科新臺幣一百萬元以下罰金。
前五項之未遂犯罰之。